【裁判字號】    99,訴,223
【裁判日期】    990423
【裁判案由】    偽造有價證券等
【裁判全文】
臺灣臺北地方法院刑事判決            99年度訴字第223號
公  訴  人  台灣台北地方法院檢察署檢察官
被      告  丙○○
指定辯護人  本院公設辯護人甲○○
上列被告因偽造有價證券等案件，經檢察官提起公訴（99年度偵
緝字第135 號），本院判決如下：
    主  文
丙○○無罪。
    理  由
一、公訴意旨略以：被告丙○○於民國98年1 月間，在與乙○○
    共同承租之台北縣永和市○○路某處辦公室，拾獲乙○○遺
    失之空白支票1 紙（票據號碼：CC0000000 號，付款人：日
    盛國際商業銀行延平分行，下稱前開支票），竟意圖為自己
    不法所有，將之侵占入己。嗣被告因積欠他人債務，無力還
    款，即基於偽造印章、印文、有價證券之犯意，於98年2 月
    中旬，先利用台北縣永和市○○路上某不知情之刻印業者，
    偽刻「乙○○」之印章1 枚，持該偽造之印章蓋用於前開支
    票上，並在該支票上填寫發票日為98年3 月1 日、金額為新
    台幣（下同）98萬3 千元整而偽造支票1 紙，再交予黃少華
    而行使之，黃少華嗣後向中國信託商業銀行提示，惟因銀行
    人員查覺發票人簽章不符，通知乙○○，乙○○即申報遺失
    前開支票，因而循線查獲，因認被告涉犯刑法第337 條之侵
    占遺失物、同法第201 條第1 項之偽造有價證券罪嫌等語。
二、按犯罪事實應依證據認定之，無證據不得認定犯罪事實；不
    能證明被告犯罪或其行為不罰者，應諭知無罪之判決，刑事
    訴訟法第154 條第2 項、第301 條第1 項，分別定有明文。
    復按認定不利於被告之事實，須依積極證據，苟積極證據不
    足為不利於被告事實之認定時，即應為有利於被告之認定，
    更不必有何有利之證據，最高法院30年上字第816 號著有判
    例，可資參照。
三、檢察官認被告涉有上開罪嫌，係以被告之自白、證人乙○○
    、黃少華之證述及台灣票據交換所98年3 月9 日台票總字第
    0980001542號函暨所附資料為主要論據。訊據被告固對於委
    託刻印業者刻印，以及蓋用乙○○印章於前開支票等事實坦
    承不諱，惟堅決否認有何侵占遺失物、偽造有價證券之犯行
    ，辯稱：伊被催債催很緊，就向乙○○借用前開支票，乙○
    ○有答應借伊前開支票去弄錢，伊原意是要擋一下，會籌錢
    將支票換回來，不要讓該支票遭提示，惟事後無法籌到錢致
    該支票遭人提示等語。
四、經查：
（一）證人乙○○於本院審理時先證稱：前開支票上之發票日期
      、金額是伊的字跡，是伊先前為了要買一台BMW520的中古
      車而開的，後來因為伊不喜歡該車而沒有買成；伊在97年
      年底想要購買前開車輛，過一、二個星期就決定不買了；
      嗣後伊將該填寫發票日期及金額之支票與其他空白支票放
      置在隨身背包中，該支票後來不見，其他東西沒有不見等
      語，惟其所述上開情節違背常理，顯然有疑，而證人乙○
      ○嗣後證稱：「（實際情形是）被告跑來跟我說要借票，
      所以我就寫上日期及金額... ，讓他自己想辦法拿票去弄
      錢，我確實有把支票借給被告，被告當時告訴我說他要去
      弄錢、會把支票還給我，『弄錢』的意思就是幫他，被告
      說會把票還給我，不可能會讓支票兌現。」等語（本院99
      年4 月7 日審判筆錄），核與被告所供相符，又證人乙○
      ○於本院審理時當庭書寫阿拉伯數字及國字大寫之字跡，
      與前開支票上之字跡相符，有乙○○當庭書寫字跡及前開
      支票影本各1 紙在卷足憑，堪認被告確有向乙○○借前開
      空白支票，並由乙○○填寫支票上之發票金額及日期，交
      予被告等情。公訴意旨指被告係侵占告訴人遺失之支票，
      顯有未合。
（二）證人乙○○固證稱：伊沒有在上開支票上蓋章，也沒有同
      意被告去刻伊的印章蓋在支票上面等語，惟查，乙○○一
      開始簽發支票時係以蓋章方式，後來均改以簽名方式，本
      件事發時已改用簽名方式很久一節，業據證人乙○○證述
      明確（本院99年4 月7 日審判筆錄），證人乙○○復證稱
      ：「我本來想說把票拿去銀行換成空白的，但銀行告訴我
      說你的（支票）是用簽名的，如果人家是用蓋章是沒有用
      的。」、「（當天你是否有告知被告你的支票都是以簽名
      的方式，所以自認為該支票不會兌現？）應該是這樣的。
      」、「（既然是你自己將支票交給被告，為何先前一再證
      稱支票是遺失或被偷？）當初我交票給被告的時候有講好
      ，如果被告把票拿去兌現，我就可以辦掛失，我後來都找
      不到被告，而當初就已經這樣講好，所以我才那樣子說。
      」等語（本院99年4 月7 日審判筆錄），足見乙○○將前
      開支票借予被告時，確實認知到伊簽發支票之方式係簽名
      而非蓋章，如以蓋章方式為之，該支票將不獲銀行付款一
      情，且與被告談妥若被告讓前開支票兌現，乙○○即可去
      辦理掛失，則乙○○既已認知到該支票若經人提示，可能
      因發票人欄簽發支票方式不同而不獲付款，則其亦應認識
      到伊將前開支票借予被告，被告如欲使用該支票，即須於
      發票人欄蓋章。況證人乙○○證稱：伊借前開支票予被告
      ，是要讓被告去弄錢一節明確，業如前述，則乙○○當無
      可能只借一張填寫發票日期及金額，發票人部分空白之支
      票予被告，而不同意被告刻印蓋章。是證人乙○○所述：
      沒有同意被告去刻伊印章蓋在支票上等語，與前開事實不
      符，即難採信。
（三）被告辯稱伊原不知告訴人姓名，係告訴人告知其姓名後，
      伊才去刻印蓋章等語，核與證人乙○○所證述：伊98年間
      到永和市辦公室處所時，並不知道被告的真實姓名，只知
      道被告叫安東尼，被告稱呼伊「阿修」，當時應該不知道
      伊的真實姓名等語（本院99年4 月7 日審判筆錄）相符，
      亦足佐證乙○○確有告知被告其真實姓名，以供被告刻印
      蓋章。
（四）乙○○既同意借用前開支票予被告使用，並填載前開支票
      之發票日期及金額，僅因顧慮支票遭提示須兌現，而未親
      自簽名，且其同意被告以該支票去「弄錢」，並認識到該
      支票未經發票人以正確方式簽發，銀行將不付款一情，足
      認乙○○已同意被告刻印蓋章於其上而使用該支票，被告
      所為核與侵占遺失物、偽造有價證券及偽造印章、印文之
      犯行有間。
五、綜上，本件證據無法證明被告有檢察官所指之前開犯行，此
    外，本院復查無其他積極證據足以證明被告犯罪，揆諸上開
    法條及判例意旨，本件不能證明被告犯罪，自應為被告無罪
    之諭知。
據上論斷，依刑事訴訟法第301 條第1 項，判決如主文。
本案經檢察官高維駿到庭執行職務
中    華    民    國    99    年    4    月    23    日
                  刑事第七庭  審判長法  官  林庚棟
                                    法  官  章曉文
                                    法  官  林欣苑
上正本證明與原本無異。
如不服本判決應於收受送達後10日內向本院提出上訴書狀，並應
敘述具體理由；其未敘述上訴理由者，應於上訴期間屆滿後20日
內向本院補提理由書（均須按他造當事人之人數附繕本）「切勿
逕送上級法院」。告訴人或被害人如對於本判決不服者，應具備
理由請求檢察官上訴，其上訴期間之計算係以檢察官收受判決正
本之日期為準。
                                    書記官  劉英芬
中    華    民    國    99    年    4     月    27    日

司法院資訊處製作；財團法人民間司法改革基金會備份。
